【裁判字號】    98,自更(二),1
【裁判日期】    981118
【裁判案由】    偽造文書等
【裁判全文】
臺灣臺北地方法院刑事判決           98年度自更(二)字第1號
自  訴  人  乙○○
被      告  甲○○
            甲  酉（馬若石）(.
            甲  午（Leo A.
            Ｗ○○ （Will.
            庚○○
            ｋ○○
            ｍ○○（Susan.
            丑○○（Dick .
            ｔ○○（David.
            甲  辰（Kenne.
            Ｌ○○（Chris.
            ｅ  ○（Kevil.
            歐布寧（James.
            Ｚ○○（H. Ke.
            天○○（Eugen.
            甲天○（Charl.
            辰○○（Ronal.
            Ｅ○○（Laure.
            甲戌○（Mina .
            Ｕ○○（David.
            甲辛○○（Patr.
            午○○（Ronal.
            玄○○（Cydne.
            甲甲○（Judy .
            甲未○（Scott.
            Ｔ  ○（Richa.
            Ｖ  ○（Major.
            Ｋ○○（Richa.
            ｉ○○（Marie.
            Ｂ○○（Lawre.
            未○○（Patri.
            甲  己（Joann.
            甲子○（Carlo.
            黃○○（Lise .
            ａ○○（Patri.
            甲壬○（Chris.
            甲Ｂ○（Patty.
            甲  Ｌ（Mina .
            甲  Ｄ（Victo.
            甲Ｋ○（Rosal.
            甲Ｇ○○（Char.
            甲  Ｑ（Josep.
            甲Ｈ○（Marc .
            戌○史丁（Adri.
            甲  Ｉ（Kimbe.
            甲  Ｐ（Susan.
            甲Ｆ○○（Fred.
            甲Ｊ○（Willi.
            甲Ｅ○（Kenne.
            甲  Ｍ（Jeffr.
            甲  Ｃ（Terra.
            甲  Ａ（Ronal.
            甲寅○（Howar.
            ｇ  ○（Steph.
            甲  丁（Richa.
            子○○（Andre.
            甲宇○（Geral.
            Ｃ○○（Ivy T.
            甲  Ｏ（Wesle.
            Ｓ○○（Franc.
            Ｍ○○○（Nels.
            ｑ○○（Rober.
            ｗ○○（Harry.
            Ａ○○（David.
            ｈ  ○（Peter.
            昆    （John .
            Ｄ  ○（David.
            申○○（Erik .
            甲  申（Donal.
            Ｐ○○（Kenne.
             丁○○（Edwa.
             戊○○（Jero.
            癸  ○（Ronal.
             丙○○（C. B.
            壬○○（Theod.
            史賓塞（Vaino.
            甲  卯（Miiri.
            甲巳○（Reube.
            ｆ○○（Willi.
            Ｉ  ○（Paul .
            Ｑ○○（Orvil.
            甲庚○（Marga.
            寅○○（Ramon.
            辛  ○（Mildr.
            Ｆ  ○（Joan .
            己  ○（Patti.
            Ｇ○○（H. Wa.
            ｖ  ○（Edwar.
            甲  戊（John .
            ｏ  ○（Ronal.
            ｊ○○（Morey.
            Ｘ○○（Joyce.
            宇○○（Marvi.
            甲丑○（Kathr.
            ｃ  ○（Ming .
            戌  ○（Janic.
            ｌ○○（Malco.
            Ｒ○○（Arman.
            甲丙○（John .
            甲  乙（Willi.
            ｘ○○（Richa.
            ｚ○○（David.
            地  ○（Richa.
            ｙ○○（Barry.
            ｂ  ○（Gary .
            酉○○（Thoma.
            甲亥○（Peter.
            ｎ○○（Susan.
            ｕ○○（Alfre.
            甲玄○（Charl.
            巳  ○（Josep.
            ｐ  ○（Cecil.
            戌○尼（Melvi.
            宙  ○（Rober.
            ｒ○○（David.
            酉○○（Thoma.
            Ｊ  ○（Leavy.
            Ｙ  ○（Trott.
            甲  黃（Cole .
            甲癸○（Willi.
            甲Ｎ○（Sandr.
            卯○○（Antho.
            Ｎ  ○（Antho.
            Ｏ  ○（David.
            ｓ○○（Clare.
            甲地○（Ruth .
            亥○○（Steph.
            Ｈ  ○（Chris.
            ｄ○○（I-Chi.
            甲宙○（Hwy-C.
上列被告因偽造文書等案件，經自訴人提起自訴，不服本院85年
度自字第900 號中華民國87年2 月27日第一審判決，提起上訴，
經臺灣高等法院二次發回更審（臺灣高等法院97年度上更(一)字第
238 號），本院判決如下：
    主  文
本件自訴不受理。
    理  由
一、自訴意旨略以：自訴人乙○○於民國82年9 月9 日，在美國
    簽立一紙同意書，委託被告甲○○保管美金5 萬元，作為被
    告ｄ○○回國後於美房租之擔保。嗣被告甲○○以傳真要求
    自訴人匯款。自訴人因而匯款新台幣（下同）136 萬5 千元
    （折合美金5 萬餘元）至被告甲○○設於台灣銀行之帳戶，
    由被告甲○○保管。詎自訴人簽立同意書後，被告甲○○竟
    與被告ｄ○○、甲宙○共謀，由被告ｄ○○變造該同意書第
    1 頁，將該頁之「乙○○律師同意於本同意書簽訂後4 日內
    交付美金5 萬元予被告甲○○，作為其ESCROW之保管人」，
    改為「乙○○律師同意於本同意書簽訂後4 日內交付美金5
    萬元予ｄ○○之代理人甲○○律師」，並將「甲○○律師受
    乙○○律師之委任」，改為「甲○○律師受ｄ○○律師之委
    任」，及刪除「經乙○○律師之書面同意」一詞；且在該同
    意書第1 頁之「二、2 」之租金之後添加文字（變造後之同
    意書，即如同臺灣臺北地方法院檢察署85年度偵字第14306
    號偵查卷第5 頁所附之同意書）。其後，自訴人因就前開保
    管之房租擔保金與被告甲○○、ｄ○○發生爭執，而提出訴
    訟（以上被告原被訴犯罪事實，業經檢察官不起訴處分及法
    院判決無罪或不受理確定在案）。被告甲○○竟基於行使變
    造私文書之概括犯意，連續於85年4 月29日在本院以85年度
    訴字第1212號民事案件審理，及於同年9 月10日在臺灣臺北
    地方法院檢察署85年度偵字第14306 號偽造文書等案件之偵
    查時，行使上揭變造之同意書。因認被告甲○○等涉犯連續
    行使變造私文書之罪嫌云云。
二、按自訴之提起應委任律師行之；又自訴人未委任代理人，法
    院應定期間以裁定命其委任代理人，逾期仍不委任者，應諭
    知不受理之判決，刑事訴訟法第319 條第2 項、第329 條第
    2 項分別定有明文。又自訴案件，倘經繫屬之第一審或第二
    審法院為終局判決或發回更審，為另一審級訴訟程序之開始
    ，自訴人自應依前揭規定委任律師為代理人（最高法院94年
    度第6 、7 次刑事庭會議決議參照）。又按自訴人具有律師
    資格者，雖無須委任律師為代理人（參前揭刑事庭會議決議
    玖），惟依律師法第4 條規定，經受除名處分之律師，不得
    充任律師，已充任律師者，撤銷其律師資格，故具有律師資
    格之自訴人，倘經除名確定，即與未委任律師而提起自訴無
    異，自應依法委任律師行之。
三、經查，本件自訴人乙○○原具有律師資格，其自訴被告甲○
    ○等人上開罪嫌，前經本院以93年度自更(一)字第17號判決自
    訴不受理後，自訴人提起上訴，經臺灣高等法院判決後，由
    最高法院發回更審，嗣經臺灣高等法院以97年度上更(一)字第
    238 號將原判決撤銷發回本院，訴訟重新繫屬，乃屬一新訴
    訟程序，雖因自訴人原具有律師資格而無須委任律師，然而
    自訴人前因違反律師法，經付懲戒決議應予除名確定，並自
    98年6 月26日生效乙節，此有臺灣高等法院98年8 月21日院
    通文正字第0980005488號函告在卷可稽（見本院卷第92頁）
    ，是自訴人自98年6 月26日起，依法已不具律師資格並不得
    執行律師業務，則其提起自訴，依前揭說明，應須委任律師
    為代理人。而經本院於98年9 月10日裁定命自訴人應於收受
    送達後10日內，補正委任律師為代理人並提出委任狀，該命
    補正之裁定已於同年10月13日寄存於自訴人位於臺北市○○
    區○○路二段198 之2 號3 樓之戶籍地，此有本院送達證書
    在卷可稽，而自訴人當時人在國內並未出境，有內政部入出
    國及移民署函覆本院之自訴人入出國日期證明書附卷可憑（
    見本院卷第49、159 頁），故上開寄存送達應自同年10月24
    日起對自訴人發生效力，自訴人即應於98年11月3 日之前補
    正，惟自訴人逾期迄今仍未補正，其復多次具狀於98年9 月
    17日、26日、10月26日、11月3 日表示聲請法官迴避、異議
    、千萬勿駁回等情（參本院卷第95、97、160 、245 、249
    頁），然均未委任律師為代理人，是其提起本件自訴顯不合
    法，揆諸前揭說明，爰不經言詞辯論，逕為諭知不受理之判
    決。至自訴人聲請法官迴避及追加自訴部分，因本件自訴人
    既未補正委任律師為代理人，違反前揭法律規定，由本院依
    法為不受理之諭知，即無再予審究之必要，附此敘明。
據上論斷，應依刑事訴訟法第329 條第2 項、第343 條、第307
條，判決如主文。
中    華    民    國    98    年    11   月    18    日
                  刑事第十九庭審判長法  官  林婷立
                                    法  官  施添寶
                                    法  官  吳俊龍
上正本證明與原本無異。
如不服本判決應於收受送達後10日內向本院提出上訴書狀，並應
敘述具體理由；其未敘述上訴理由者，應於上訴期間屆滿後20日
內向本院補提理由書（均須按他造當事人之人數附繕）「切勿逕
送上級法院」。
                                    書記官  劉俊源
中    華    民    國    98    年    11    月    18    日


司法院資訊處製作；財團法人民間司法改革基金會備份。
